最高法院刑事判決　　　　　　　　　　　　　　　　八十七年度台非字第三二二號
　　上訴人　最高法院檢察署檢察總長
　　被　告　甲○○
右上訴人因被告違反麻醉藥品管理條例案件，對於台灣南投地方法院中華民國八十七
年三月三日第一審確定判決 (八十六年度易字第一三八七號，起訴案號：台灣南投地
方法院檢察署八十六年度偵字第五○九三號) ，認為違法，提起非常上訴，本院判決
如左：
    主  文
原判決撤銷。
甲○○非法吸用化學合成麻醉藥品，處有期徒刑月，如易科罰金，以佰元折算壹
日。
    理  由
非常上訴理由稱：「按受有期徒刑之執行完畢，或受無期徒刑或受有期徒刑一部之執
行而赦免後，五年以內再犯有期徒刑以上之罪者，始為累犯，刑法第四十七條定有明
文。本件被告因犯違反肅清煙毒條例案件等罪，經台灣台中地方法院判處有期徒刑三
年二月確定，於 (民國) 八十四年十一月二十四日假釋出獄。於假釋期中，又於八十
六年一月至三月十四日，犯肅清煙毒條例罪，經台灣南投地方法院判處有期徒刑三年
二月；經法務部於八十六年十一月二十七日 (諒係七日之誤) 核准撤銷其假釋，並應
執行前煙毒案之殘餘刑期一年七月十二日。有台灣台中地方法院檢察署八十六年執更
字第三四二六號執行卷宗所附台灣台中監獄八十六年十一月二十七日中監順教字第八
九四二號函可稽。是被告於八十六年七月十七日，非法吸用甲基安非他命違反麻醉藥
品管理條例時，其所受有期徒刑尚未執行完畢。乃原判決竟依累犯之規定判處被告有
期徒刑肆月，自有判決適用法則不當之違法。案經確定，爰依刑事訴訟法第四百四十
一條、第四百四十三條提起非常上訴，以資糾正。」等語。
本院按受有期徒刑之執行完畢，或受無期徒刑或有期徒刑一部之執行而赦免後，五年
以內再犯有期徒刑以上之罪者，方為累犯，此觀刑法第四十七條規定甚明。本件被告
甲○○前於八十一至八十三年間因施用毒品，經台灣台中地方法院於八十三年六月十
四日以八十三年度訴緝字第五一九號刑事判決，判處有期徒刑三年二月確定，執行至
八十四年十一月二十四日假釋出獄，刑期應至八十六年七月六日始屆滿。在假釋期間
又於八十六年一月至同年三月十四日，犯施用毒品罪，經原審法院於八十六年七月二
十九日以八十六年度訴字第二四四號刑事判決，判處有期徒刑三年二月確定，並經法
務部於八十六年十一月七日 (非常上訴書誤載為二十七日) 依刑法第七十八條第二項
規定撤銷其前案煙毒罪之假釋，應執行殘刑一年七月十二日，有甲○○之刑案資料查
註紀錄表、上開案件之判決正本及台灣台中地方法院檢察署八十六年度執更字第三四
二六號執行卷宗可稽，且原審法院向台灣台中監獄借提被告審理時，台灣台中監獄已
檢附其撤銷假釋後，執行殘刑之指揮書影本。則被告於八十六年七月十七日非法吸用
化學合成麻醉藥品時，其前案之施用毒品罪，因撤銷假釋，尚未執行完畢，原判決竟
適用刑法第四十七條，論被告為累犯，並加重其刑，顯有適用法則不當之違法。案經
確定，且不利於被告，非常上訴意旨執以指摘，洵有理由，應由本院將原判決撤銷改
判，酌情量處如主文第二項所示之刑，並諭知易科罰金之折算標準，以資糾正。再毒
品危害防制條例雖於八十七年五月二十日修正公布，同年月二十二日生效，將安非他
命列為第二級毒品，施用第二級毒品者，依同條例第十條第二項規定處罰，但非常上
訴程序，係代替原審就其裁判時應適用之法律而為裁判，原審判決時，上開條例尚未
修正公布，自仍應適用裁判時之法律，併此明。
據上論結，應依刑事訴訟法第四百四十七條第一項第一款但書，麻醉藥品管理條例第
十三條之一第二項第四款，刑法第十一條前段、第四十一條，罰金罰鍰提高標準條例
第二條，判決如主文。
中      華      民      國    八十七    年      十      月      八      日
                              最高法院刑事第一庭
                                  審判長法官  黃  雅  卿
                                        法官  陳  正  庸
                                        法官  陳  世  雄
                                        法官  陳  炳  煌
                                        法官  張  淳  淙
      右正本證明與原本無異
                                              書  記  官
中      華      民      國    八十七    年      十      月     十二     日
